【裁判字號】    98,上訴,1079
【裁判日期】    981021
【裁判案由】    懲治走私條例
【裁判全文】
臺灣高等法院高雄分院刑事判決        98年度上訴字第1079號
上  訴  人  臺灣高雄地方法院檢察署檢察官
上  訴  人
即  被  告  乙○○
選任辯護人  朱淑娟律師
            陳正男律師
            侯勝昌律師
上  訴  人
即  被  告  甲○○
                      號
上  訴  人
即  被  告  丙○○
上列上訴人因被告懲治走私條例案件，不服臺灣高雄地方法院98
年度訴字第184 號中華民國98年6月16日第一審判決（起訴案號
：臺灣地方法院檢察署97年度偵字第22692 號），提起上訴，本
院判決如下：
     主  文
上訴駁回。
     事  實
一、乙○○係「海順財號」（編號CT4-1241）漁船之船長，甲○○、丙○○則分別為該漁船之輪機長及船員。其等均明知魚
    類、甲殼類、軟體類或其他水產無脊椎動物，係屬海關進口
    稅則第3 章所列物品，且依行政院於民國（下同）97年2 月
    27日修正公告「管制物品項目及其數額」丙項第5 款規定：
    「一次私運原產地為大陸地區而未經主管機關公告准許輸入
    之海關進口稅則第1 章至第8 章所列物品之一項或數項，其
    總額由海關照緝獲時之完稅價格計算，超過新臺幣10萬元或
    重量超過1,000 公斤者」，為管制物品。竟基於私運管制物
    品進口逾公告數額之犯意聯絡，於97年5 月3 日上午9 時許
    ，共同駕駛上開船舶，由高雄港第二港口中和安檢所報關出
    港後，於隔日駛抵中國福建省銅山灣附近海域（東經117 度
    30分，北緯23度45分），並於不詳時間，以不詳方式取得「
    活花蛤」約6981.04 公斤後，共同搬運裝載於該漁船船艙內
    。嗣於同年5 月24日上午9 時許，載運上開花蛤自中和安檢
    所報關入港，欲販售圖利。嗣經行政院海岸巡防署南部地區
    巡防局第五海岸巡防總隊（下稱海巡署）人員實施監卸安檢
    勤務時查獲，始悉上情。
二、案經行政院海岸巡防署南部地區巡防局第五岸巡防總隊移送
    臺灣高雄地方法院檢察署檢察官偵查起訴。
     理  由
壹、證據能力部分：
    按被告以外之人於審判外之言詞或書面陳述，除法律有規定
    者外，不得作為證據，刑事訴訟法第159 條第1 項固定有明
    文。惟被告以外之人於審判外之陳述，雖不符第159 條之1
    至第159 條之4 之規定，而經當事人於審判程序同意作為證
    據，法院審酌該言詞陳述或書面陳述作成時之情況，認為適
    當者，亦得為證據；當事人、代理人或辯護人於法院調查證
    據時，知有第159 條第1 項不得為證據之情形，而未於言詞
    辯論終結前聲明異議者，視為有前項之同意，同法第159 條
    之5 定有明文。本判決後述所引用之證據資料，檢察官、被
    告等人及辯護人均明知為傳聞證據而於本院準備程序及審理
    時，均未爭執其證據能力，本院復審酌該等言詞陳述或書面
    陳述作成時之情況，並無非法取得等不適當之情形，且經本
    院於審判期日依法進行證據之調查、辯論，被告等人於訴訟
    上之程序權，已受保障，依刑事訴訟法第159 條之5 之規定
    ，均具有證據能力。
貳、實體上認定：
一、被告乙○○、甲○○、丙○○對上開犯行均已於本院審理時
    均坦承不諱（本院卷53頁反面），復有漁船載運漁產品是否
    自行捕獲諮詢表及諮詢電話傳真各1 紙（警卷17-20 頁）、
    漁船（貨）具領保管切結書1 紙（警卷21-22 頁）、高雄市
    未滿一百噸漁船進出港申請書1 紙（警卷23頁）、現場拍攝
    照片25幀（警卷26-38 頁）、行政院農業委員會漁業署97年
    9 月18日漁二字第0971220630號函1 份（偵卷11-13 頁）、
    財政部高雄關稅局97年11月19日高普緝字第0971020957號函
    l 份（原審一卷14-15 頁）、行政院農業委員會漁業署97年
    12月2 日漁二字第0971224961號函（原審一卷18-19 頁）、
    海軍大氣海洋局98年1 月22日海洋航圖字第098000092 號函
    1 份（原審一卷70頁）、行政院農業委員會漁業署98年2 月
    3 日漁二字第0981201517號函l 份（原審一卷74頁）、國立
    台灣海洋大學98年3 月12日海漁字第0980002111號函（原審
    二卷15頁）、經濟部國際貿易局98年4 月24日貿服字第0987
    0099490 號函暨其附件（原審二卷16頁-20 頁）、行政院農
    業委員會水產試驗所98年4 月22日農水試漁字第0982201812
    號函暨其附件（原審二卷39-41 頁）、經濟部國際貿易局98
    年5 月14日貿服字第09870117980 號函（原審二卷48-49 頁
    ）、財政部關稅總局98年5 月21日台總局徵字第0981005647
    號函暨附件（原審二卷50-55 頁），故本件事證明確，被告
    乙○○、甲○○、丙○○走私犯行均洵堪認定。
二、按東經117 度30分、北緯23度45分附近海域，非屬我國領海
    12海哩以內之海域，而為中國大陸福建省銅山灣之海域，此
    參行政院農業委員會漁業署97年12月2 日漁二字第09712249
    61號函自明（原審一卷18-19 頁），而查獲「活花蛤」總重
    6981.04 公斤，此有漁船（貨）具領保管切結書1紙 （含扣
    押物品目錄表）在卷可按（警卷21-22 頁）。又扣案之「活
    花蛤」屬未開放准許自大陸地區輸入物品，復有財政部關稅
    總局98年5 月21日台總局徵字第0981005647號函暨附件可按
    （原審二卷50-55 頁），而本件扣案之「活花蛤」縱扣除冰
    水重量，亦已遠逾1000公斤，故被告乙○○、甲○○、丙○○3 人係自我國領海以外之海域，載運扣案之「活花蛤」顯
    逾公告數額之管制進口物品進入臺灣地區之事實，應可確認
    。又中華民國船舶、航空器及其他運輸工具，經主管機關許
    可，得航行至大陸地區。中華民國船舶、航空器或其他運輸
    工具所有人、營運人或船長、機長、其他運輸工具駕駛人違
    反第28條規定或違反第28條之1 第1 項規定或臺灣地區人民
    違反第28條之1 第2 項規定者，處3 年以下有期徒刑、拘役
    或科或併科新臺幣1 百萬元以上1 千5 百萬元以下罰金。但
    行為係出於中華民國船舶、航空器或其他運輸工具之船長或
    機長或駕駛人自行決定者，處罰船長或機長或駕駛人。臺灣
    地區與大陸地區人民關係條例第20條第1 項、第80 條 第1
    項固分別定有明文。惟按上開之規定，以行為人明知為大陸
    地區，仍駕駛船舶行航至大陸地區，始足當之。若行為人主
    觀上無法確知所航行之地點係大陸地區，自難遽以該罪相繩
    。訊據「海順財號」船長被告乙○○則否認曾有「海順財號
    」航行到中國大陸地區犯行，並辯稱: 當時「海順財號」均
    是在公海航行，並未進入中國大陸海域等語（本院卷59頁）
    。經查本件「海順財號」自97年5 月3 日上午9 時許由高雄
    港出發後，雖曾航行至中國大陸福建銅山灣（北緯23度45分
    、東經117 度30分），此行政院農業委員會漁業署97年12月
    2 日漁二字第0971224961號函（原審一卷18-19 頁），然並
    未有何證據足證被告乙○○等3 人當時所駕駛之「海順財號
    」曾在大陸地區靠岸。又中國大陸所屬之海域，並非如陸上
    之領域已具有明確之疆界可供在大海航行之船隻判斷是否逾
    界，是既未有何其他證據足證被告乙○○案發之際，駕「海
    順財號」故意航行至大陸地區之犯行。其縱令被告乙○○等
    3 人於本件駕「海順財號」航程過程中曾行至上開大陸所屬
    之海域，惟尚難憑此即推認其3 人有違反臺灣地區與大陸地
    區人民關係條例第80條第1 項之犯意，是被告乙○○等3 人
    所為，尚與臺灣地區與大陸地區人民關係條例第80條第1 項
    規定之構成要件有間，自難遽以該罪相繩。
二、核被告乙○○、甲○○、丙○○所為，均係犯懲治走私條例
    第2 條第1 項之私運管制物品進口逾公告數額罪。又被告乙○○就本件犯行，應有犯意聯絡及行為分擔，均為共同正犯
    。
三、原審認被告乙○○等3 人均罪證明確，因而依刑事訴訟法第
    299 條第1 項前段，懲治走私條例第2 條第1 項、第12條、
    第11條、刑法第28條，並審酌被告乙○○等3 人私運活花蛤
    進入國內對國家關貿利益、社會經濟秩序及食品衛生安全雖
    不無影響，惟念及臺灣海峽漁業資源日益枯竭，本國漁民謀
    生不易及被告3 人之素行、生活狀況、智識程度及其他一切
    情狀，爰對被告乙○○量處有期徒刑4 月，被告甲○○、丙○○則各量處有期徒刑3 月，並參酌被告乙○○、甲○○、
    丙○○均符合刑法第74條第1 項第1 款之緩刑要件，復對被
    告乙○○、甲○○、丙○○均諭知緩刑2 年。另敘明本件扣
    押之「活花蛤」，係被告等人所有，且係犯罪所得之物，併
    依刑法第38條第1 項第3 款諭知宣告沒收。其認事用法均無
    不合，量刑亦屬妥當。檢察官上訴意旨認被告3 人另涉犯台
    灣地區與大陸地區人民關係條例第80條第1 項前段之罪及原
    判決諭知被告3 人緩刑不當及被告3 人上訴意旨均否認犯罪
    ，其3 人另已於本院均坦承犯行（本院卷53頁反面），均無
    理由，應予駁回
據上論斷，應依刑事訴訟法第368條，判決如主文。
本案經檢察官陳建年到庭執行職務。
中    華    民    國    98    年    10    月    21   日
                  刑事第八庭    審判長法  官   洪兆隆
                                      法  官   郭玫利
                                      法  官   李政庭
以上正本證明與原本無異。
如不服本判決應於收受本判決後10日內向本院提出上訴書狀，其
未敘述上訴理由者，並得於提起上訴後10日內向本院補提理由書
狀（均須按他造當事人之人數附繕本）「切勿逕送上級法院」。
中    華    民    國    98    年    10    月    21   日
                                      書記官   吳福連
附錄本案論罪科刑法條全文：
懲治走私條例第2 條私運管制物品進口、出口逾公告數額者，處
7 年以下有期徒刑，得併科新臺幣3 百萬元以下罰金。
前項之未遂犯罰之。
第 1 項所稱管制物品及其數額，由行政院公告之。


司法院資訊處製作；財團法人民間司法改革基金會備份。
